臺灣臺中地方法院民事簡易判決  
111年度豐簡字第198號
原      告  旺旺友聯產物保險股份有限公司

法定代理人  劉自明  
訴訟代理人  陳冠雲  
            凃福仁  
            林語彤  
被      告  林志勇  

上列當事人間請求侵權行為損害賠償(交通)事件，本院於民國11
1年9月6日言詞辯論終結，判決如下：
    主      文
一、被告應給付原告新臺幣106,763元，及自民國110年12月24日
    起至清償日止，按週年利率百分之五計算之利息。
二、原告其餘之訴駁回。
三、訴訟費用由被告負擔二分之一，餘由原告負擔。
四、本判決第一項原告勝訴部分，得假執行。但被告如以新臺幣
    106,763元為原告預供擔保後，得免為假執行。
    事實及理由
甲、程序部分：按訴狀送達後，原告不得將原訴變更或追加他訴
    ，但擴張或減縮應受判決事項之聲明者，不在此限，民事訴
    訟法第255 條第1項第3款定有明文。本件原告於起訴時，原
    聲明請求被告賠償新臺幣（下同）282,804元（訴之聲明部
    分誤載為141,402元）暨法定遲延利息（見本院沙簡卷第15
    頁），嗣於本院審理時，更正訴之聲明如下述（見本院豐簡
    卷第32頁），核與前揭規定相符，應予准許。
乙、實體部分：
壹、原告起訴主張：被告於民國109年3月13日上午7時58分許，
    駕駛車牌號碼000-0000號自用小客車（下稱系爭被告車輛）
    ，行經臺中市○○區○○路0段000號前，不慎撞擊原告所承保、
    由訴外人蔡香君所駕駛之車牌號碼000-0000號自用小客車（
    下稱系爭承保車輛），致系爭承保車輛受損（下稱系爭事故
    ）。系爭承保車輛經送修復後，共計支出修理費用282,804
    元（其中鈑金12,768元、烤漆19,706元、零件250,330元）
    。原告已依保險契約，辦理出險理賠並扣除零件折舊（按零
    件以9月計算，折舊後為181,051元），原告仍得請求被告賠
    償213,525元（計算式：鈑金12,768元＋烤漆19,706元＋折舊
    後零件費用181,051元＝213,525元）。爰依保險法第53條第1
    項及民法侵權行為規定，代位請求被告賠償上開損害。並聲
    明：被告應給付原告213,525元，及自起訴狀繕本送達翌日
    起至清償日止，按週年利率5％計算之利息。
貳、被告抗辯則以：系爭被告車輛是前車，已經變換車道直行，
    無法注意到後方車輛，而遭後方之系爭承保車輛撞擊。故被
    告就系爭事故發生，應無過失。並聲明：原告之訴駁回。
參、本院之判斷：
一、原告主張系爭承保車輛與系爭被告車輛於前開時間、地點發
    生系爭事故，經系爭承保車輛被保險人辦理出險後，由原告
    賠付系爭承保車輛修復費用282,804元等情，業據其提出道
    路交通事故當事人登記聯單、道路交通事故現場圖、行車執
    照、估價單、統一發票、汽車險理賠計算書等件在卷為憑（
    見本院沙簡卷第19頁至第33頁），核與本院職權向臺中市政
    府警察局清水分局所調閱之系爭道路交通事故調查卷宗內容
    相符（見本院沙簡卷第39頁至第63頁），堪信為真實。
二、被告雖抗辯其就系爭事故發生，應無過失等語。然查：
　㈠系爭承保車輛駕駛人蔡香君於警詢時陳稱：我當時往右切慢
    車道行駛，有打方向燈，未看到來車，所以就右切，突然我
    車右前車距跟後方系爭被告車輛（車速快）左側車身發生擦
    撞等語（見本院沙簡卷第51頁）。被告則於警詢時陳稱：我
    當時往左切往快車道行駛，我切到外快車道繼續往前直行時
    ，我未看到系爭承保車輛，突然左側車身到左後車尾跟系爭
    承保車輛發生碰撞等語（見本院沙簡卷第53頁）。依其等所
    述，堪認於系爭事故發生前後，蔡香君係欲向右切入慢車道
    行駛，被告則係往左切入快車道行駛。
　㈡而觀兩車之車損情況，系爭承保車輛係右前車頭受損，系爭
    被告車輛則係左側車身（自乘客座車門起至車尾處）受損，
    此有員警現場拍攝之車損照片可參（見本院沙簡卷第58頁至
    第61頁）。對照原告當庭提出系爭承保車輛於系爭事故當時
    之行車紀錄器翻拍畫面（見本院豐簡卷第73頁），及系爭被
    告車輛車損照片（見本院沙簡卷第61頁），亦可見系爭被告
    車輛係於系爭承保車輛右方出現，並自系爭承保車輛右前方
    斜切進入車道時，兩車發生碰撞，是兩車撞擊點位置為系爭
    承保車輛之右前車頭、系爭被告車輛左側油箱蓋後方部位。
    再以前開行車紀錄器翻拍畫面、系爭被告車輛車損照片，對
    照事故發生後之現場照片（見本院沙簡卷第57頁），亦可見
    被告係於兩車撞擊後，仍繼續斜切往前行駛一段後，始轉正
    進入車道內，並停止於系爭承保車輛前方，是系爭被告車輛
    左側後半車身始有整片刮損痕跡。則被告主張其係進入車道
    後直行，始遭系爭承保車輛自後撞擊乙節，核與前開證據資
    料不符，當非可採。
　㈢按汽車行駛時，駕駛人應注意車前狀況及兩車並行之間隔，並隨時採取必要之安全措施。變換車道時，應讓直行車先行，並注意安全距離。道路交通安全規則第94條第3項、第98條第1項第6款分別定有明文。本院審酌蔡香君駕駛系爭承保車輛，自中間快車道向右變換至外側快車道，及被告駕駛車輛自慢車道向左車輛變換至外側快車道，均疏未注意對方車輛，而未保持安全距離，認蔡香君及被告就本件損害之發生，應各負50％之過失責任。本件經囑託臺中市車輛行車事故鑑定委員會鑑定結果，亦認蔡香君及被告互未注意鄰車動態及安全距離，兩車同為肇事原因，有臺中市車輛行車事故鑑定委員會中市車鑑字第0000000號案鑑定意見書附卷可參（見本院豐簡卷第59頁至第60頁），而同此見解。　　
三、按因故意或過失，不法侵害他人之權利者，負損害賠償責。
    不法毀損他人之物者，被害人得請求賠償其物因毀損所減少
    之價額。民法第184條第1項前段、第196條分別定有明文。
    查被告因過失而致系爭承保車輛受有損害，已如前述，自應
    負損害賠償責任。次按請求賠償物被毀損所減少之價額，雖
    得以修復費用為估定標準，但以必要者為限（例如修理材料
    以新品換舊品，應予折舊）。本件原告支出之修復費用，依
    估價單所示（見本院沙簡卷第25頁至第29頁），其中零件費
    用為250,330元。而查系爭承保車輛係於108年6月出廠，此
    有系爭承保車輛公路監理查詢資料附卷可參（見本院沙簡卷
    第63頁），至本件車禍事故發生日即109年3月13日止，使用
    期間為9月（參酌「營利事業所得稅結算申報查核準則」第9
    5條第8款規定，不滿1月，以1月計）。而依行政院所頒「固
    定資產耐用年數表」及「固定資產折舊率表」之規定，非營
    業用小客車之耐用年數為5年，依定率遞減法每1年折舊千分
    之369，是扣除折舊後，零件修理費為181,051元（計算式詳
    如附表）。加計鈑金12,768元、烤漆19,706元後，系爭承保
    車輛因系爭事故所受之損害應為213,525元。　
四、又按損害之發生或擴大，被害人與有過失者，法院得減輕賠償金額，或免除之，民法第217條第1項定有明文。查系爭承保車輛駕駛人蔡香君就系爭事故之發生，亦有前揭未注意鄰車動態及安全距離之過失，應自負50％之過失責任乙情，業經本院認定如上，且為原告所不爭執（見本院豐簡卷第70頁）。則經過失相抵後，原告得請求被告賠償之金額為106,763元（計算式：213,525元×50％＝106,763元，小數點以下4捨5入）。原告逾此範圍之請求，應予駁回。
五、本件起訴狀繕本於110年12月23日送達被告，有送達證書在卷可憑（見本院沙簡卷第71頁），則原告請求被告給付自收受起訴狀繕本送達翌日起即110年12月24日起至清償日止，按週年利率5 ％計算之遲延利息，核與民法第229 條第1 項後段、第2 項、第233 條第1 項、第203 條之規定相符，應予准許。　　
肆、綜上所述，原告依保險代位及侵權行為之法律關係，請求被
    告給付106,763元，及自110年12月24日起至清償日止，按週
    年利率5％計算之利息，為有理由，應予准許。逾此範圍之請
    求，為無理由，應予駁回。
伍、本件判決之事證已臻明確，兩造其餘攻擊防禦方法，經審酌
    後，認均與判決結果無影響，爰不一一論述。
陸、本判決就原告勝訴部分，係依民事訴訟法第427條第1項規定
    適用簡易訴訟程序所為被告敗訴之判決，依民事訴訟法第38
    9條第1項第3款之規定，應由本院依職權宣告假執行。又被
    告固未陳明如受不利判決，願供擔保請准免為假執行，然本
    院在衡平原則下，爰依民事訴訟法第392條第2項規定，依職
    權諭知被告以相當金額為原告預供擔保後，亦得免為假執行
    。
柒、訴訟費用之負擔：民事訴訟法第79條。　　　　　
中　　華　　民　　國　　111 　年　　9 　　月　　21　　日
                      臺灣臺中地方法院豐原簡易庭
                                  法　官　段奇琬
上為正本係照原本作成。　　　　　　　　　　　　　　　　　
如不服本判決，應於送達後20日內，向本院提出上訴狀並表明上
訴理由，如於本判決宣示後送達前提起上訴者，應於判決送達後
20日內補提上訴理由書（須附繕本）。如委任律師提起上訴者，
應一併繳納上訴審裁判費。
中　　華　　民　　國　　111 　年　　9 　　月　　21　　日
                                  書記官  王政偉
附表
-----
折舊時間           金額
第1年折舊值        250,330×0.369×(9/12)=69,279
第1年折舊後價值    250,330-69,279=181,051